【裁判字號】    89,上更(一),176
【裁判日期】    900120
【裁判案由】    給付貨款
【裁判全文】
臺灣高等法院民事判決  八十九年度上更(一)字第一七六號
   上  訴  人  力強實業股份有限公司
   法定代理人  郭銓慶
   訴訟代理人  溫鴻瑞
               陳井星律師
               鄭國鼎律師
   被 上訴 人  連和成衣有限公司      設台北縣三重市○○○街一七五巷十六號
   法定代理人  吳鳳珠        .
   訴訟代理人  蔡錦得律師
右當事人間請求給付貨款事件，上訴人對於中華民國八十七年六月十七日臺灣板橋地
方法院第一審判決（八十七年度訴字第五一六號），提起上訴，經判決後，由最高法
院發回更審，本院判決如左：
        主    文
上訴駁回。
第二審及發回前第三審訴訟費用由上訴人負擔。
        事    實
一、上訴人聲明求為判決：(一)、原判決廢棄。(二)、被上訴人應給付上訴人新台幣（下
    同）二百二十七萬四千三百六十九元及自起訴狀繕本送達之翌日起，至清償日止
    ，按年息百分之五計算之利息。(三)、願供現金或臺灣銀行無記名可轉讓定期存單
    為擔保請准宣告假執行。(四)、第一、二審及發回前第三審訴訟費用由被上訴人負
    擔。其事實上陳述，除與原判決及本院前審判決記載相同部分，予以引用外，並
    補稱略以：(一)、本件布料買賣係訴外人健鈺實業有限公司（下稱健鈺公司）代理
    被上訴人向上訴人訂購，縱認其代理權有欠缺，則於被上訴人同意以每公斤二百
    元單價收受上訴人提供之布料時，兩造就買賣標的即達成合意，代理權欠缺之瑕
    疵已補正而無礙買賣關係之成立。(二)、系爭布料交付時間為民國（下同）八十六
    年五月三日至八十六年七月三十日之間，則被上訴人之瑕疵擔保請求權於八十七
    年一月三十日後即罹於除斥期間而不存在，被上訴人於八十七年四月一日起訴後
    不得主張抵銷。(三)、被上訴人既已同意以每公斤二百元單價計算，縱認兩造間買
    賣關係未有效成立，則被上訴人無法律上之原因取得系爭布料，亦應負不當得利
    返還義務云云。所用之證據，除援用原審及本院前審之立證方法外，並補提出：
    (一)、最初健鈺公司所轉被上訴人之訂單數量對照表，(二)、補退貨統計表暨交易數
    量變動表為證。
二、被上訴人聲明求為判決：(一)、上訴駁回。(二)、第二審及發回第三審訴訟費用由上
    訴人負擔。(三)、如受不利之判決，願預供擔保，請准宣告免為假執行。其事實上
    陳述，除與原判決及本院前審判決記載相同部分，予以引用外，並補稱略以：(一)
    、兩造間並無買賣關係存在，上訴人自不得依買賣關係，請求被上訴人給付系爭
    貨款，被上訴人接受訴外人麥奇公司之成衣訂單指示訴外人健鈺公司供應布疋，
    被上訴人乃與訴外人健鈺公司負責人吳水村接洽，經訴外人健鈺公司承諾供貨，
    並議明單價每公斤二百四十元，數量一萬七千七百四十九公斤，並約明交貨期間
    及票期等付款條件，與上訴人並無任何買賣行為。(二)、被上訴人之協力廠商於收
    受訴外人健鈺公司之供貨後，發現品質有瑕疵且延誤交貨期間，訴外人健鈺公司
    即向被上訴人坦承錯誤立據允諾賠償，益證訴外人健鈺公司係出賣人。兩造間互
    不認識，就購買布疋之事，始終未直接洽商，自無從為意思表示。(三)、被上訴人
    收受上訴人所開立之統一發票，係由訴外人健鈺公司轉交作為申報稅捐之用，尚
    難僅憑此，遽認原本不成立之買賣關係生效或原係出賣人身分之訴外人健鈺公司
    轉換成為代理人或居間人。(四)、被上訴人曾簽發代款人為八十六年十月二十一日
    期金額為二百萬元之支票一紙，交付出賣人即訴外人健鈺公司簽收，作為給付訴
    外人健鈺公司價金之一部，上訴人僅係依訴外人健鈺公司之指示交付貨品予被上
    訴人之協力廠商，不得遽認兩造間即有買賣行為等語。所用之證據，除援用原審
    及本院前審立證方法外，並補提出：(一)、協力廠商銀穗製衣代工廠與被上訴人間
    於八十六年五月二十八日所成立賠償協議，(二)、訴外人健鈺公司催收貨款單，(三)
    、訴外人健鈺公司於八十六年十月二十一日向被上訴人收領支票之簽收簿，(四)、
    訴外人麥奇公司八十六年四月十八日之訂單為證。
三、本院依被上訴人之聲請訊問證人吳水村、毛秀娟、李玲芬。
        理    由
一、本件上訴人起訴主張：被上訴人於八十六年四月間透過訴外人健鈺公司向伊訂購
    布疋，約定單價每公斤二百元，伊依約定於八十六年五月至七月間陸續交貨達二
    萬一千五百四十八點八四公斤，其中不良品一千一百九十四點七公斤退還伊後，
    實際交貨數量為二萬零三百五十四點一四公斤，總價款四百二十七萬四千三百六
    十九元（含百分之五營業稅），詎被上訴人僅給付二百萬元後，即拒不付款，尚
    積欠伊貨款二百二十七萬四千三百六十九元，經屢次催討，皆未獲置理等情，爰
    依買賣關係，求為命被上訴人給付上開貨款二百二十七萬四千三百六十九元及自
    起訴狀繕本送達之翌日起至清償日止，按年息百分之五計算利息之判決。
    被上訴人則以：伊係經由訴外人麥奇公司之指示向訴外人健鈺公司購貨，與上訴
    人並無任何買賣關係存在，伊亦未委任訴外人健鈺公司或其負責人吳水村為代理
    人或居間仲介，上訴人所開立之統一發票係由訴外人健鈺公司所轉交報稅，至二
    百萬元之支票係應訴外人健鈺公司之要求，始以上訴人為受款人，惟伊係交予訴
    外人健鈺公司收受，尚難憑此即認兩造間有買賣關係存在，且本件亦無民法第一
    百六十九條表見代理規定之適用等語，資為抗辯。
二、上訴人主張之前揭事實，固據其提出統一發票二十五張、存證信函及掛號回執、
    前開支票、訴外人健鈺公司傳真訂購函、加工指導書、出貨單及訴外人健鈺公司
    傳真履約指示函為證（見原審卷第五至二九頁、五九頁、七七頁至一四九頁）。
    惟為被上訴人所否認，並以前開情詞置辯，經查：
    (一)、按買賣契約之成立，以當事人就標的物及價金互相同意為要件，苟當事人對
      此兩者意思未能一致，其契約即難謂已成立。本件被上訴人抗辯：伊於八十六
      年四月間向訴外人健鈺公司下訂單購買南亞紗布疋三批，每公斤約定價格為二
      百四十元，總金額為四百二十五萬九千七百六十元，與上訴人所主張之金額、
      品質及數量均有不同等情（見原審卷第五十九頁反面至六十頁），已據證人即
      訴外人健鈺公司負責人吳水村到場證述屬實（見原審卷第一五五頁至一五六頁
      ）。又被上訴人另抗辯：上開訂單係伊向訴外人健鈺公司為要約，因伊與上訴
      人素無往來，從未委託訴外人健鈺公司代理伊向上訴人訂貨，事後亦未同意訴
      外人健鈺公司代理下單訂貨（見原審卷三六頁、一五八頁、本院上字卷九四頁
      ）；即上訴人亦自認被上訴人係透過訴外人健鈺公司向伊買貨，訴外人健鈺公
      司係以口頭向伊下單，伊實際交貨二萬零三百五十四點一四公斤，單價每公斤
      二百元，總價四百二十七萬四千三百六十九元。買賣價金及數量均係由訴外人
      健鈺公司告訴伊，貨亦係由訴外人健鈺公司派車運至被上訴人公司（見原審卷
      三六頁）；而證人吳水村亦在原審證稱，訴外人麥奇公司下成衣訂單給被上訴
      人，被上訴人將訂單交與伊。伊幫被上訴人找布，被上訴人給伊之價格為一公
      斤二百四十元，而上訴人告訴伊一公斤二百元即可做，一公斤二百元係伊與上
      訴人間私下商量之價格，上訴人不知伊與被上訴人間約定之價格一公斤為二百
      四十元之事（見原審卷一五五至一五六頁），嗣復在本院本次更審中證稱，嗣
      因布匹不亮，伊有寫文件及請款單予被上訴人答應賠償並記明賠償美金二萬四
      千元，折合新台幣六十七萬零五百六十元（見本院更一卷第五十三頁、一九九
      頁、二一五頁）；另證人即訴外人麥奇公司業務員曹瓊雪亦在本院更審前到場
      證稱，訴外人麥奇公司下訂單給被上訴人，被上訴人向伊電詢何處可買到長人
      紗，伊介紹吳水村，但交易明細係由彼等自己談，被上訴人有催促吳水村供貨
      ，嗣因有瑕疵及遲延，伊有問過吳水村，吳水村答以願意賠償被上訴人美金二
      萬多元（見本院上字卷一○六至一○八頁）。已是證明被上訴人既係下訂單向
      訴外人健鈺公司購買布疋，約定每公斤價格為二百四十元，而訴外人健鈺公司
      卻係以口頭向上訴人訂購布疋，約定每公斤價格為二百元，且二者所購買之數
      量與總金額亦不相同，又兩造間就購買布疋之事始終並未直接洽商，足認兩造
      間並無買賣契約存在有效成立之。
    (二)、被上訴人雖不否認有收取上訴人所開立抬頭記載被上訴人公司名稱之統一發
      票作為報稅之用（見原審卷第七頁至二十九頁），但否認兩造間有買賣關係存
      在，而證人即曾任被上訴人公司之會計毛秀娟亦到場結證：「我們是與鍵鈺公
      司交易，鍵鈺公司如此要求；所以抬頭寫力強公司（係連和成衣有限公司」之
      誤寫）」（見本院更一卷第二一三頁），核與證人即訴外人健鈺公司負責人吳
      水村所證述之情形相符（見本院更一卷第一四一頁、一四二頁），足見訴外人
      鍵鈺公司為節省稅捐，將其進貨憑證之統一發票避開彼公司而直接記載其買受
      人即被上訴人作為出貨憑證之用，尚難僅憑此遽認兩造間即有買賣關係存在，
      況被上訴人簽發支票用以給付貨款均係憑訴外人健鈺公司所出具之請款明細表
      計算（見本院更一卷第一四一頁吳水村所為之證言）。被上訴人所簽發用以給
      付二百萬元貨款之支票，固記載受款人為上訴人（見原審卷第六十六頁），惟
      該支票係交與訴外人健鈺公司負責人吳水村收受，再由吳水村轉交予上訴人，
      亦據證人吳水村在本院本次更審中證述屬實（見本院更一卷第一四二頁），並
      有被上訴人之付款簽收簿之記載可憑（見原審卷第六十六頁），亦難憑此遽認
      系爭買賣之出賣人為上訴人。此外，上訴人復不能證明被上訴人有授權訴外人
      健鈺公司或其負責人吳水村為其代理人或有表見代理之事實。
三、綜上所述，兩造間既無買賣關係存在，則上訴人本於買賣關係，請求被上訴人給
    付系爭貨款二百二十七萬四千三百六十九元並加付法定遲延利息，即屬無據，不
    應准許。從而，原審所為上訴人敗訴之判決，核無違誤，上訴論旨猶執前詞指摘
    原判決不當，求予廢棄改判，為無理由。
四、至兩造其餘之攻擊或防禦方法及未經援用之證據，經本院斟酌後，認為均不足以
    影響本判決之結果，自無逐一詳予論駁之必要，併此敘明。
五、據上綸結，本件上訴為無理由，依民事訴訟法第四百四十九條第一項、第七十八
    條，判決如主文。
中      華      民      國    九十      年      一      月     二十     日
                                臺灣高等法院民事第十三庭
                                    審判長法  官  林  鄉  誠
                                          法  官  謝  碧  莉
                                          法  官  劉  清  景
右正本係照原本作成。
如不服本判決，應於收受送達後二十日內向本院提出上訴書狀，其未表明上訴理由者
，應於提出上訴後二十日內向本院補提理由書狀（均須按他造當事人之人數附繕本）
上訴時應提出委任律師或具有律師資格之人之委任狀；委任有律師資格者，另應附具
律師及格證書及釋明委任人與受任人有民事訴訟法第四百六十六條之一第一項但書或
第二項（詳附註）所定關係之釋明文書影本。
中      華      民      國    九十      年      二      月      一      日
                                          書記官  高  澄  純
附註：
民事訴訟法第四百六十六條之一（第一項、第二項）
對於第二審判決上訴，上訴人應委任律師為訴訟代理人。但上訴人或其法定代理人具
有律師資格者，不在此限。
上訴人之配偶、三親等內之血親、二親等內之姻親，或上訴人為法人、中央或地方機
關時，其所屬專任人員具有律師資格並經法院認為適當者，亦得為第三審訴訟代理人
。


司法院資訊處製作；財團法人民間司法改革基金會備份。
